【裁判字號】    98,訴,2393
【裁判日期】    990115
【裁判案由】    清償借款
【裁判全文】
臺灣臺中地方法院民事判決  98年度訴字第2393號
原      告  甲○○
被      告  丁○○
訴訟代理人  陳育仁律師
當事人間清償借款事件，本院於民國98年12月24日言詞辯論終結
，判決如下：
    主    文
被告應給付原告新台幣貳佰零壹萬伍仟元及自民國九十八年十月
十日起，至清償日止，按年息百分之五計算之利息。
訴訟費用新台幣貳萬零玖佰玖拾捌元由被告負擔。
    事實及理由
一、原告主張：被告於民國（下同）96年11月16日至97年6月13
    日間，陸續以各種名義向原告借款合計新台幣（下同）2,07
    5,000元（借款日及借款之金額如附表所示），部分款項由
    原告以匯款方式支付、部分款項由被告直接持原告提款卡提
    款、部分款項由原告直接以現金給付，而被告僅歸還60,000
    元，尚有2,015,000元未清償。上開借款雖未約定清償日期
    ，然原告曾於97年8月23日傳簡訊予被告、被告之妹、被告
    之夫，催告被告於98年2月23日清償，被告亦曾於98年8月21
    日傳簡訊予原告表明願全部承擔上開債務，惟仍未有具體清
    償之行為，爰依借貸法律關係請求被告返還上開借款。並聲
    明：被告應給付原告2,015,000元，及自起訴狀繕本送達之
    翌日（即98年10月10日起，至清償日止，按年息5%計算之利
    息。
二、被告則以：原告為被告之國中老師，自國中畢業迄今兩人亦
    保有聯絡，96年11間，被告因有資金之需求，確向原告借款
    ，原告為博取被告之好感，隨即同意借款予被告，並於96年
    11月16日匯款20萬元、11月23日再匯款40萬元，共計60萬元
    ，嗣後原告向被告表示只要被告同意與其交往，被告無需償
    還前述60萬元，並再提供其私人帳號之提款卡供被告花用，
    被告因婚姻不順利而同意與原告交往，原告依承諾於同年12
    月將其名下之提款卡連同密碼交予被告，供被告自由領取運
    用如附表編號3至17之款項，且提領現金及電匯金額如附表
    編號18至20之款項予被告。本件附表編號1至2之60萬元借款
    部份，原告已免除被告清償之責任，其餘附表編號3至20之
    款項則出於原告自願無償贈與，被告並未向原告借貸金錢，
    兩造間並無借貸關係存在云云置辯。並聲明：原告之訴駁回
    。
三、本件原告主張：被告分別於96年11月16日、96年11月23日向
    原告借款20萬元、40萬元，原告分別於借款當日匯款予被告
    。其後被告持原告之提款卡，分別於96年12月25日提款6萬
    元、4萬元、96年12月26日提款6萬元、4萬元、96年12月27
    日提款6萬元、4萬元、96年12月28日提款6萬元、4萬元、97
    年1月2日提款6萬元、4萬元、97年1月7日提款6萬元、4萬元
    、97年1月8日提款5萬元、4萬元、97年1月9日提款2萬5千元
    ，共計715,000元；且原告於97年1月22日以現金給付45萬元
    予被告，原告並分別於97年5月27日以高榮興名字於雲林縣
    古坑鄉農會匯款6萬元予被告，於97年6月13日以高榮瑞名字
    於雲林縣古坑鄉農會匯款25萬元予被告，而被告於97年6 月
    8日償還原告6萬元，合計被告自原告處取2,075,000元，僅
    還60,000元，有2,015,000元未還等情事，為被告不爭執，
    並有原告提出之郵政跨行匯款申請書2份、郵局存摺內頁1份
    、雲林縣古坑鄉農會匯款回條2份在卷可稽，核屬相符，自
    信為真實。
四、原告主張其交付予被告之前述款項為被告向其商借之款項，
    被告則以前詞置辯，是本件應究者為：(一)原告是否免除被告
    分別於96年11月16日20萬元、96年11月23日40萬元之借款債
    務？(二)除上述60萬元外，原告其餘交付予被告之款項是否為
    借款，亦或為贈與？按當事人主張有利於己之事實者，就其
    事實有舉證之責任。民事訴訟法第277條前段定有明文。經
    查：
  (一)按債權人向債務人表示免除其債務之意思者，債之關係消滅
    。民法第343條定有明文。債務之免除，係債權人向債務人
    表示免除其債務之單獨行為，於債權人免除之意思表示到達
    債務人或使債務人了解之時，即生免除效力，此固無待於債
    務人之承諾或另與債務人為免除之協議，然必以債權人確有
    向債務人為免除債務之意思表示為依歸。本件原告主張：被
    告分別於96年11月16日、96年11月23日依序向原告借款20萬
    元、40萬元之事實為被告所不爭執，雖被告辯稱：原告向被
    告表示只要被告同意與其交往，被告無需償還前述60萬元云
    云，惟被告之抗辯為原告所否認，是被告就原告有免除其60
    萬元借款債務乙節，自應負舉證之責任，雖被告提出簡訊相
    片1份及舉證人丙○○、乙○○○為，然查：
  (1)依被告所提出附卷之簡訊相片18紙，其無非記載：「越探觸
    不到玲的內心，越來越感覺被摒絕在玲的生命之外，玲你是
    否還願意與念交流內心的情感？我愛你」、「經過這的感悟
    與體認，你我的情感才可能凝定卓絕、堅貞恆久！那時玲與
    念才可能是靈魂交感與性命契合的知己，可是我越來」、「
    玲：得空請打個電話給我，念想說說為什麼喜歡聽玲唱歌」
    、「玲：晚上給誠君上課嗎？路上及上下車」、「喜歡你容
    易滿足的好心腸，喜歡你對我的呵護與關心，喜歡你對爸媽
    妹妹的深情眷戀，喜歡你捨不得的一片真心，喜歡你笑一半
    的美！」、「你往我口袋塞麻草的親匿動作，喜歡妳輕輕搓
    撫念的手背，喜歡妳為我挾菜，喜歡聽妳唱歌，喜歡你說話
    的聲音，嘉歡你愛漂亮，喜歡妳拿念的片言隻」、「念：我
    很好，請放心！」、「晚點再打電話給你」、「我常痛的無
    法言語，卻要裝出不在乎的樣子」、「凡偶像劇中男生都娘
    、媚自戀得叫人作嘔，唉別再看了好不好？我們的故事我們
    自己寫！」、「這個人，該這麼受糟踐？」、「、房子小與
    妳磁場不契合，我是否該更自重自愛才是呀？！」、「念說
    過幾年前我深怕自己不足以給妳幸福，現在我終於還是無法
    迴避妳或許極不經心流露的訊息，但或許也是妳最真實的心
    聲」、「如果賴是知情的，請不必回訊，這就算我最後給妳
    的關懷」、「有機會請檢視姻玲與賴的手機通聯記綠，這半
    年多來，賴的改變，太精確地扣準妳我的對話及妳對姻玲傳
    達的喜怒哀樂與好惡包括懷孕的點子」、「一年的焦躁灼熱
    ，我逼迫得玲身心俱疲，我該致上最深的歉意，玲請原諒」
    等語，其內容為問侯及交往互動之感想，惟均未有免除60萬
    元借款之字語，自難以上開簡訊之內容，即認原告已明確向
    被告為免除上開60萬元借款債務之意思表示。
  (2)又證人丙○○如被告之妹妹到庭陳證稱：「（是否認識在場
    原告？）答：認識，他是我與我姐姐就讀國中歷史老師。」
    、「（你曉得你姐姐於畢業以後與原告有無往來？或者有什
    麼關係？）答：畢業之後沒有往來，但是在我姐姐婚後，與
    我姊夫發生一些爭執期間，因為原告在我們就讀國中的時候
    ，與我姐姐談得來，所以我姐姐有打電話找他，後來姐姐有
    無與原告發展出什麼關係我不知道，因為我當時同時接了四
    家補習般的課，我只知道原告如果找不到我姐姐就會打電話
    找我，甚至是我在上課的時候，我跟他說我正在上課或者需
    要用餐，他還是一直打給我。」、「（你姐姐與原告是否有
    金錢往來？）答：我與姐姐都有在玩股票，當時股市在九千
    點左右，我與姐姐都有賺一點，當時原告也跟我表示他知道
    我姐姐有在玩股票，所以他自己也有拿錢給我姐姐玩股票，
    我跟他說老師你也不要這樣，我姐姐有家庭的人，如果給我
    姊夫知道很不好，原告則說沒有關係就是給他玩，如果輸了
    他自己負責。」、「（提示原證三、五、六、十並交付閱覽
    ，這些簡訊是否是你發的？）答：原證三的簡訊不是我發的
    ，可能是我姐姐拿我手機發的，我的手機號碼為0000000000
    號；原證五、六、十的簡訊都不是我發的，雖然是從我手機
    號碼傳出去的，但是我對於內容都不知情。」、「（你姐姐
    手機號碼如何？）答：我不記得了。」、「（提示原證十一
    、十二、十三、十四並交付閱覽，裡面所載從丙○○發出的
    簡訊是否為你所發出？）答：原證十一、十二、十三這幾段
    從丙○○發出的簡訊確實是我發的，至於丁○○的部分我不
    清楚。」、「（是否知道原告總共拿了多少錢給你姐姐？）
    答：我不清楚，原告只是告訴我他拿錢給我姐姐的原因就是
    要給她玩股票，而且他還說輸了，他自己負責，並沒有提到
    要將錢要回來。」、「（你姐姐是否有向你提到這些錢是怎
    麼回事？）答：我姐姐也沒有跟我提過這些錢的事。」、「
    （你為何發簡訊給原告？）答：因為當時我姐姐有家庭而且
    有二個小孩子，原告一直打電話以及發簡訊給我姐姐，導致
    我姊夫的痛苦，所以我就發簡訊給他，強調我姐姐是二個小
    孩的母親，希望他不要再騷擾，至於他們二人之間的金錢往
    來我並不清楚。」等語（詳參本院98年12月24 日言詞辯論
    筆錄）、證人乙○○○即被告母親亦到庭陳證：「（你是否
    認識原告？）答：認識，他是丁○○的老師。」、「（你是
    否知道丁○○與原告有何往來？）答：之前我並不知道，一
    直到去年農曆一月十日丁○○夫婦吵架，丁○○的丈夫打電
    話給我說丁○○出去沒有回來，我說我人在花蓮不知道，我
    就打電話給丙○○問他丁○○有無回來，丙○○說丁○○可
    能去找原告，我問丙○○原告電話號碼並打電話給原告，後
    來我才知道我女兒與原告有聯絡。」、「（你是否知道被告
    與原告之間有無金錢往來？）答：後來我聯絡上我女兒，我
    女兒表示他們夫妻吵架是因為他玩股票輸了很多錢，原告拿
    了錢給他玩股票，當時原告也在旁邊，我請原告聽電話，質
    問原告說為何拿錢給我女兒玩股票，他說輸贏他可以承擔，
    想不到他後來會向丁○○要錢。後來二、三個月以後原告來
    討錢，我有跟他說是你自己要拿錢給我女兒玩的，後來就沒
    有再聯絡了。」等語（詳參本院98年12月24日言詞辯論筆錄
    ），參諸證人丙○○固證述：「．．．，當時原告也跟我表
    示他知道我姐姐有在玩股票，所以他自己也有拿錢給我姐姐
    玩股票，我跟他說老師你也不要這樣，我姐姐有家庭的人，
    如果給我姊夫知道很不好，原告則說沒有關係就是給他玩，
    如果輸了他自己負責。．．．並沒有提到要將錢要回來」云
    云，惟為原告所否認，且原告並無明白向證人丙○○表示免
    除被告借款債務之意思，況丙○○亦陳證：不清楚原告總共
    拿了多少錢給被告：被告也沒有跟我提過這些錢的事等語，
    顯見丙○○就兩造金錢之來往實不知詳情，自難以丙○○之
    證詞即認告有免除被告上述60萬元借款之事實存在；至於證
    人乙○○○為被告之母親，雖其證稱：曾與原告電話聯繫，
    並質問原告為何拿錢給被告玩股票，原告有表示輸贏自己可
    以承擔云云，惟其證詞業為原告否認，按乙○○○為被告之
    母親其證述立場本難免偏頗，且其就兩造之交往、金錢往來
    亦表示不知情，直至去年農曆1月10日被告與其夫爭執後，
    以電話向被告查詢，由被告告知原告有拿錢予被告買賣股票
    ，顯見證人乙○○○就兩造之交往及金錢往來均傳聞於被告
    ，況其證稱：後來二、三個月以後原告來討錢等語，顯見原
    告並無免除被告債務之意思，亦難以乙○○○上開證述即為
    被告有利之認定。
  (3)基上，被告既無法舉證證明原告有明確向被告為免除債務意
    思表示之事實存在，則被告抗辯原告有免除被告前述60萬元
    債務之意思表示，其無庸返還前述60萬元借款，於法無據。
  (二)又除前述60萬元借款外，被告復持原告之提款卡，分別於96
    年12月25日提款6萬元、4萬元、96年12月26日提款6萬元、
    4萬元、96年12月27日提款6萬元、4萬元、96年12月28日提
    款6萬元、4萬元、97年1月2日提款6萬元、4萬元、97年1月
    7日提款6萬元、4萬元、97年1月8日提款5萬元、4萬元、97
    年1月9日提款2萬5千元，共計715,000元；且原告於97年1月
    22日以現金給付45萬元予被告，原告並分別於97年5月27日
    以高榮興名字於雲林縣古坑鄉農會匯款6萬元予被告，於97
    年6月13日以高榮瑞名字於雲林縣古坑鄉農會匯款25萬元予
    被告，而被告於97年6月8日償還原告6萬元等情，為兩造不
    爭執，審諸原告首匯予被告之60萬元為借款，顯見原告有融
    通金錢予被告使用之事實存在，況被告自承於97年6月8日有
    償還原告6萬元之事實，更明原告交付款項予被告係以借貸
    之意而交付無誤，是除前述60萬元外，其餘款項，原告亦是
    以借貸之意思而交付款項予被告應可認定，雖被告辯稱：除
    60萬元外，其餘款項均為兩造交往過程中，原告自行贈與之
    金錢云云，惟依被告所提之簡訊，原告未有贈與金錢之表示
    ，而證人丙○○、乙○○○前述之證詞復不足證明原告確有
    贈與金錢之意思，被告就原告有贈與前述款項之事實，復未
    能舉積極證據以資證明，且參諸被告有還款之事實存在，被
    告所辯尚難據採，被告拒絕返還借款予原告，自屬無據。
五、按稱消費借貸者，謂當事人一方移轉金錢或其他代替物之所
    有權於他方，而約定他方以種類、品質、數量相同之物返還
    之契約。又借用人應於約定期限內，返還與借用物種類、品
    質、數量相同之物。民法第474條第1項、第478條前段分別
    定有明文。本件被告向原告借款2,075,000元，僅還60,000
    元，尚有2,015,000元未還，經原告催告復未返還，從而，
    原告依消費借貸物返還請求權之法律關係，訴請被告應給付
    原告2,015,000元，及自起訴狀繕本送達之翌日（即98年10
    月10日）起，至清償日止，按年息5%計算之利息，為有理由
    ，應予准許。
六、兩造其餘之攻擊防禦方法與判決結果無涉，爰不一一論述，
    併此敘明。
七、訴訟費用之負擔之依據：民事訴訟法第78條。
中    華    民    國    99    年    1    月    15    日
                  民事第二庭    法  官  涂秀玲
附表
┌──┬──────┬───────┐
│編號│  借款日期  │  金額（新台幣│
├──┼──────┼───────┤
│1   │  96.11.16  │  200,000元   │
├──┼──────┼───────┤
│2   │  96.11.23  │  400,000元   │
├──┼──────┼───────┤
│3   │  96.12.25  │   60,000元   │
├──┼──────┼───────┤
│4   │  96.12.25  │   40,000元   │
├──┼──────┼───────┤
│5   │  96.12.26  │   60,000元   │
├──┼──────┼───────┤
│6   │  96.12.26  │   40,000元   │
├──┼──────┼───────┤
│7   │  96.12.27  │   60,000元   │
├──┼──────┼───────┤
│8   │  96.12.27  │   40,000元   │
├──┼──────┼───────┤
│9   │  96.12.28  │   60,000元   │
├──┼──────┼───────┤
│10  │  96.12.28  │   40,000元   │
├──┼──────┼───────┤
│11  │  97.01.02  │   60,000元   │
├──┼──────┼───────┤
│12  │  97.01.02  │   40,000元   │
├──┼──────┼───────┤
│13  │  97.01.07  │   60,000元   │
├──┼──────┼───────┤
│14  │  97.01.07  │   40,000元   │
├──┼──────┼───────┤
│15  │  97.01.08  │   50,000元   │
├──┼──────┼───────┤
│16  │  97.01.08  │   40,000元   │
├──┼──────┼───────┤
│17  │  97.01.09  │   25,000元   │
├──┼──────┼───────┤
│18  │  97.01.22  │  450,000元   │
├──┼──────┼───────┤
│19  │  97.05.27  │   60,000元   │
├──┼──────┼───────┤
│20  │  97.06.13  │  250,000元   │
│    │            │              │
└──┴──────┴───────┘
正本係照原本作成。
如對本判決上訴，須於判決送達後20日內向本院提出上訴狀。
中    華    民    國    99    年    1    月    15    日
                                書記官  鐘麗芳

司法院資訊處製作；財團法人民間司法改革基金會備份。
